臺灣臺南地方法院民事判決　　　　　　 100年度訴字第1004號
原　　　告　邱昭綾
訴訟代理人　蔡依珊
被　　　告　吳素雲
訴訟代理人　林堯日
　　　　　　蘇家宏
上列當事人間請求侵權行為損害賠償事件，經本院於民國100年
11月9日言詞辯論終結，判決如下：
    主      文
原告之訴及假執行之聲請均駁回。
訴訟費用新臺幣陸仟零陸拾元由原告負擔。
    事實及理由
一、原告主張略以：
（一）被告吳素雲於民國98年8月10日22時50分許， 駕駛車牌號
      碼5S－1166號自小客車（以下簡稱系爭自小客車），沿臺
      南市○區○○路四段內側車道由南往北方向行駛，行經該
      路與西門路四段7巷路口時， 理應注意車輛行駛時，駕駛
      人應注意車前狀況，隨時採取必要之安全措施及應遵守道
      路交通標誌、標線、號誌之指示，且依當時情形，又無不
      能注意之情事，竟疏未注意車前狀況，且於西門路四段為
      紅燈禁止通行之號誌時，貿然闖越紅燈，適原告騎乘車牌
      號碼UDI－305號機車（以下簡稱系爭機車），沿西門路四
      段7巷由西往東方向 駛至該交岔路口，雙方閃避不及，遂
      發生碰撞（以下簡稱系爭交通事故），原告因而受有頭部
      外傷、側鎖骨骨折等傷害，且產生遲發性癲癇等後遺症，
      至今經常頭痛並引起憂鬱症，尚在就醫治療中。
（二）被告應對原告負侵權行為損害賠償責任，且舉證責任應由
      被告負擔：
    1.按「因故意或過失，不法侵害他人之權利者，負損害賠償
      責任」民法第184條第1項茲有明文。次按「汽車、機車或
      其他非依軌道行駛之動力車輛，在使用中加損害於他人者
      ，駕駛人應賠償因此所生之損害。但於防止損害之發生，
      已盡相當之注意者，不在此限」，民法第191條之2復有明
      文。
    2.前揭民法第191條之2動力車輛駕駛人侵權行為規定，司法
      院前大法官王澤鑑教授之著作「侵權行為」第624頁至627
      頁（自版，2009年7月出版）說明： 「民法第191條之2為
      交通事故創設了一個新的特殊侵權行為...在歸責原則，
      民法第191條之2採推定過失，不同於第184條第1項……在
      車禍事件多適用之……關於駕駛人責任，民法第191條之2
      係採過失推定，即駕駛人於『防止損害之發生』，已盡相
      當注意者，不負賠償。其所以倒置過失的舉證責任，旨在
      保護被害人。」。
    3.準此，本件應有民法第191條之2之適用，舉證責任由被告
      負擔。
（三）被告應對原告負侵權行為損害賠償責任：
    1.按「汽車駕駛人……因對於違規行為所導致之危險，若屬
      已可預見，且依法律、契約、習慣、法理及日常生活經驗
      等，在不超越社會相當性之範圍應有注意之義務者，自仍
      有以一定之行為避免結果發生之義務。因此，關於他人之
      違規事實已極明顯，同時有充足之時間可採取適當之措施
      以避免發生交通事故之結果時，即不得以信賴他方定能遵
      守交通規則為由，以免除自己之責任。」最高法院74年臺
      上字第4219號判例著有明文。
    2.本件被告駕駛汽車行駛於道路上時，本應遵行該路段速限
      規定，並注意車前狀況，隨時採取必要之安全措施。當時
      能見度良好，有本案刑事部分處分書（臺灣臺南地方法院
      檢察署99年度偵續字第127號不起訴處分書）第3頁可證：
      「案發當晚交通部中央氣象局臺南氣象站觀測之風力『平
      均風約3級、陣風約5級， 溫度約攝氏28度，能見度5公里
      ，沒有降雨』等情， 並有交通部中央氣象局99年11月1日
      中象參字第09911013254號函暨其所附資料可考， 堪認本
      件車禍發生時，現場之能見度不差。」顯見當時並無不能
      注意之情事。
    3.再者，被告於99年10月20日在本案刑事部分偵查庭供稱：
      事故發生時，其駕車時速僅20公里，然時速20公里甚為緩
      慢，蓋馬拉松（全長42.195公里）世界紀錄保持人衣索匹
      亞名將Haile Gebrselassie成績為2小時3分59秒，換算平
      均時速約20.42公里。 且依照我國車禍鑑定專家張漢威、
      艾嘉銘二氏在其著作「肇事科學鑑定法理與理賠實務研究
      」一書第57頁、第320頁之表格可知， 車速低於時速40公
      里時，駕駛人視野不小於100度， 且時速20公里時，反應
      距離為4.16公尺，以案發現場西門路四段甚為寬闊，足見
      若真如被告稱，案發時被告時速僅為20公里，被告顯可看
      見原告由其左前方往右而行，且有充裕時間避免事故發生
      ，參照上開判例意旨，苟被告有充足時間避免而捨此不為
      ，顯有過失。從而，被告稱其時速甚慢，若此陳述為真，
      反更證實其有足夠時間避免事故發生，顯難諉過。
（四）被告應依民法第193條第1項、第195條第1項賠償原告新臺
      幣（下同）55萬5,710元：
    1.按「不法侵害他人之身體或健康者，對於被害人因此喪失
      或減少勞動能力或增加生活上之需要時，應負損害賠償責
      任。」民法第193條第1項明揭斯旨。次按「不法侵害他人
      之身體、健康、名譽、自由、信用、隱私、貞操，或不法
      侵害其他人格法益而情節重大者，被害人雖非財產上之損
      害，亦得請求賠償相當之金額。其名譽被侵害者，並得請
      求回復名譽之適當處分。」民法第195條第1項復有明文。
    2.查原告系爭交通事故導致受傷，共支付50日看護費，每日
      新臺幣（下同）1,500元，合計75,000元 （有診斷證明註
      明為證）； 往返住家及國立成功大學醫學院附設醫院2趟
      共4次，支付計程車資合計600元（有計程車收據為證）；
      在美商優莎納、好市多、啄木鳥藥局分別購買營養補給品
      13,950元、22,056元、2,500元，合計38,506元 （有收據
      為證）； 另額外支出沖洗用品100元（台安藥局）、防滑
      地墊439元（好市多）、電療器材2,400元（江錫輝診所）
      、衣物5,510元（大墎廣場、瑞信百貨），合計8,449元（
      有收據為證），是原告依照民法第193條第1項之規定，向
      被告請求因其侵權行為所增加之上述費用支出合計為122,
      555元（計算式：75,000＋600＋38,506＋8,449＝122,555
      ）。
    3.原告平日以門市櫃台為業，勞保薪資投保每月43,900元，
      因本次事故休養6個月，減少收入26萬3,400元（計算式：
      43,900×6＝263,400）。 又原告每次接受復健須耗費1.5
      小時，以原告月薪43,900元計算， 每月工作30日，每日8
      小時，時薪約為182.91元（計算式：43,900240≒182.9
      2），每次復健即減少274.38元（計算式：182.92×1.5＝
      274.38）收入，3個月共復健36次加後續醫療36次， 合計
      72次共減少收入19,755元（計算式：274.38×72＝19,755
      .36）。爰依民法第193條第1項之規定， 請求被告賠償因
      減少勞動所得合計283,155元（計算式：263,400＋19,755
      ＝283,155）。
    4.原告以右手為慣用手，經此事故，手術後造成生活起居不
      便，且須持續治療並接受開刀，對原告未來生活影響甚鉅
      。另原告因本起車禍造成腦傷昏迷送醫，至今仍有暈眩及
      遲發性癲癇等症狀，經常頭痛，且記憶力減退不少，甚至
      有憂鬱症現象，身心遭受極大傷害，爰參民法第195條第1
      項，向被告請求給付精神慰撫金15萬元。
    5.綜上所述，被告應賠償原告555,710元【計算式：122,555
      （增加費用）＋283,155（減少勞動能力）＋150,000（精
      神慰撫金）＝555,710】。
（五）聲明：
    1.被告應給付原告555,710元， 及自起訴狀繕本送達之翌日
      起至清償日止，按週年利率百分之5計算之利息。
    2.訴訟費用由被告負擔。
    3.願供擔保，請准宣告假執行。
二、被告抗辯略以：
（一）本件交通事故，被告並無過失：依原告100年4月15日起訴
      狀第2頁第2項第1點引用 最高法院74年臺上字第4219號判
      例所述，「關於他人之違規事實已可預見，同時有充足之
      時間可採取適當之措施以避免發生交通事故之結果時，即
      不得以信賴他方能遵守交通規則為由，以免除自己之責任
      」，然本判例之前段亦指出「對於不可知之對方違規行為
      並無預防之義務」，此先述明。
    1.被告對原告之行為並無可預見之可能：依原告所述，原告
      既沿西門路四段7巷由西往東行駛，若如原告於起訴狀第4
      頁第15行所稱「……被告顯可看見原告由其左前方往右而
      行」，而被告系爭自小客車之受撞部位為左前輪及左前門
      ，則二車碰撞之地點應在 西門路四段7巷之巷口正東方，
      然依現場圖所示，二車碰撞之地點已極近道路岔路之盡頭
      ，已是西門路四段7巷口之東北方。 可見被告通過西門路
      四段7巷口時， 尚未與原告發生碰撞，直到被告通過路口
      後，原告方由被告之左後方靠近。另二車碰撞地點為內側
      車道，且左方並無路口，被告無法預見該處會有機車衝出
      之可能，更無從防範。
    2.被告並無充分之時間可為適當之防範：如前述，被告既無
      法預測原告由左偏後方衝出，即不可能有時間防範。
（二）縱令被告有過失，原告之要求亦不合理：
    1.看護費用：診斷書上記載僅需1個月，故此部分被告承認1
      個月之看護費用45,000元，另因原告先前已向被告投保之
      富邦產物保險股份有限公司請領強制汽車責任保險之看護
      費用36,000元，此部分應予扣除，逾此部分被告否認。
    2.交通費用600元，被告不爭執。
    3.營養補品38,506元、沖洗用品100元、防滑墊439元、電療
      器材2,400元、衣物5,510元等，因皆非必要之支出，故被
      告皆否認。
    4.工作損失：據診斷書上所載， 原告需休養3個月，原告卻
      要求6個月之工作損失，明顯過高； 另診斷書上僅記載宜
      門診追蹤治療，並未說明需復健，另原告並未說明復健36
      次之根據，故此部分被告承認3個月之工作損失計131,700
      元，逾此部分皆否認。
    5.精神慰撫金：被告於此事故中並無過失，原告要求15萬元
      之慰撫金恐嫌過高，故此部分懇請鈞院依職權裁量。
（三）末按「損害之發生或擴大，被害人與有過失者，法院得減
      輕賠償金額或免除之」此為民法第217條第1項所明定；查
      本次交通事故經鑑定，被告實無過失之處可言，亦無可預
      見而不為預防措施之情事，退步言，如鈞院認被告有過失
      ，亦懇請依上開條文之規定，予以減輕或免除被告對原告
      之賠償責任。
（四）聲明：
    1.原告之訴駁回。
    2.訴訟費用由原告負擔。
    3.如受不利判決，願供擔保，請准宣告免為假執行。
三、得心證之理由：
（一）按當事人主張有利於己之事實者，就其事實有舉證之責任
      ，民事訴訟法第277條前段定有明文。 本件原告主張因系
      爭交通事故受傷乙節，業據提出診斷證明書為憑，且有道
      路交通事故現場圖、調查報告表(一)(二)及現場照片等件附於
      臺灣臺南地方法院檢察署99年度偵續字第127號 附卷可稽
      ，復經本院依職權調取該刑事卷宗核閱屬實；而被告雖不
      否認駕駛系爭自小客車與原告發生系爭交通事故，惟否認
      有過失，並以前揭情詞置辯。經查：
    1.原告主張發生系爭交通事故係因被告未遵守道路交通號誌
      之指示貿然闖越紅燈所致云云，為被告所否認。惟查：
      (1)系爭交通事故發生地點道路 之紅綠燈於98年8月10日無
        故障維修紀錄， 其中西門路四段7巷與小北路為同一時
        相，當西門路四段轉換為紅燈時，小北路非同步轉為綠
        燈，兩者差距為2秒鐘， 西門路四段為綠燈時，支道（
        指西門路四段7巷、1巷及小北路）均為紅燈，西門路南
        北雙向均為紅燈後2秒， 轉換為支道綠燈時相等情，有
        臺南市政府交通處99年3月17日南交處工字第099170161
        00號、99年4月7日南交處工字第09917022960號函 可稽
        （附於臺灣臺南地方法院檢察署99年度核交字 第691號
        卷第15、17頁），堪認兩造之行車方向不可能同時為綠
        燈或同時為紅燈。
      (2)系爭交通事故發生之路口並無監視系統，有臺南市警察
        局99年4月7日南市警交字第09950104420號函可稽 （附
        於臺灣臺南地方法院檢察署99年度 核交字第691號卷第
        19頁），自無法確認發生系爭交通事故之時兩造之行進
        方向何者為紅燈。
      (3)綜上，原告並無法證明發生系爭交通事故時係被告未遵
        守道路交通號誌之指示貿然闖越紅燈，則原告此部分所
        為被告闖紅燈之主張，不足採信。
    2.原告固主張其係由西門路四段7巷口 由西往東橫越西門路
      四段道路云云，然觀系爭交通事故發生後原告系爭機車受
      損情形，機車車籃、車身之右側均有凹陷磨損，惟系爭機
      車車籃正前方、前車頭部分，則未有明顯受損痕跡，此為
      兩造所不爭，並有系爭機車照片及原告修理機車之收據可
      佐，而被告之系爭自小客車則是左前輪上方車身與駕駛座
      之車門刮損，亦有被告系爭自小客車照片可證（附於臺南
      市警察局第五分局南市警五刑偵字第0994500061號卷第23
      至37頁），堪認在系爭機車與系爭自小客車碰撞時，系爭
      機車係以車身右側與系爭自小客車左側發生撞擊。是自以
      道路交通事故現場圖所繪之車輛行進方向即原告係自小北
      百貨前以西南往東北斜向方式橫越西門路四段道路較為符
      合。 倘原告係依其所述自西門路四段7巷口以西往東方向
      橫越，以被告係沿西門路四段南往北方向駛之情形下而發
      生撞擊，則兩造之車輛應至少有一方係車頭與對方發生撞
      擊，然本件並未發生此種車損情況。是被告辯稱伊通過西
      門路四段7巷口時， 尚未與原告發生碰撞，直到被告通過
      該路口後，原告方由被告之左後方靠近，伊無法預見該處
      會有機車衝出之可能，實無從防範等情，尚非無據。
    3.再者，本件經臺灣臺南地方法院檢察署檢察官送臺灣省臺
      南區車輛行車事故鑑定委員會鑑定結果認「有一方未依號
      誌指示行駛，為肇事原因，惟何人闖越紅燈雙方各執一詞
      ，無法遽予鑑定」，有該鑑定委員會99年7月1日南鑑字第
      0995902224號函附於臺灣臺南地方法院檢察署99年度核交
      字第691號卷第27頁可稽。 另臺灣省車輛行車事故覆議鑑
      定委員會則認「本案肇事地點為行車管制號誌正常運作之
      交岔路口，二車行向不同，應遵守之號誌時相自不相同，
      孰方未遵守號誌指示（闖紅燈）行駛，應為本案之肇事原
      因。惟因雙方均稱其行向為綠燈，且依據現有調查跡證資
      料無法確認孰車闖紅燈行駛，致本案因涉及號誌問題，本
      會未遽予明確覆議」， 亦有該覆議鑑定委員會99年9月28
      日覆議字第0996203669號函附於臺灣臺南地方法院檢察署
      99年度偵續字第127號卷第13頁可稽。綜合上開2件鑑定結
      果，實無從認定被告有任何過失。
    4.又原告曾向臺灣臺南地方法院檢察署檢察官告訴被告涉嫌
      過失傷害罪嫌，業經臺灣臺南地方法院檢察署檢察官分別
      以99年度偵字第2035、8037號 及99年度偵續字第127號以
      被告並無過失行為而為不起訴處分，並經臺灣高等法院臺
      南分院檢察署以100年度上聲議字第220號駁回再議而確定
      在案，有臺灣臺南地方法院檢察署99年度偵字第2035、80
      37號不起訴處分書、99年度偵續字第127號 不起訴處分書
      及臺灣高等法院臺南分院檢察署100年度上聲議字第220號
      駁回再議處分書可稽，並經本院依職權調取上開卷宗查明
      屬實。
    5.綜上所述，原告既無法證明係因被告闖越紅燈或其他過失
      致發生系爭交通事故，揆諸前開說明，原告主張被告就系
      爭交通事故之發生有過失云云，自不足採。
（二）綜上所述，原告既不能證明被告就系爭交通事故之發生有
      過失而應負侵權行為責任，則原告依侵權行為法則請求被
      告給付侵權行為損害賠償555,710元， 及自起訴狀繕本送
      達被告翌日起至清償日止， 按週年利率百分之5計算之利
      息，為無理由，應予駁回。
四、本件事證已臻明確，兩造其餘攻擊防禦方法及所舉未經援用
    之證據，經本院斟酌後，認為均不足以影響本判決之結果，
    爰不一一論述，併此敘明。
五、按訴訟費用，由敗訴之當事人負擔；法院為終局判決時，應
    依職權為訴訟費用之裁判； 民事訴訟法第78條及第87條第1
    項分別定有明文。經核， 本件訴訟費用額為6,060元，而原
    告之請求為無理由，爰依上開規定確定原告應負擔之訴訟費
    用如主文第2項所示。
六、原告既受敗訴判決，其假執行之聲請，即失所依據，應併予
    駁回。
七、據上論結，原告之訴，為無理由，依民事訴訟法第78條、第
    87條第1項，判決如主文。
中    華    民    國   100    年    11    月    23    日
                          臺灣臺南地方法院民事第二庭
                                法  官  王 獻 楠
上為正本，係照原本作成。
如不服本判決，應於本判決送達後20日內提出上訴狀（須按他造
當事人之人數附繕本）。如委任律師提起上訴者，應一併繳納上
訴審裁判費。
中    華    民    國   100    年    11    月    23    日
                                書記官  李 鎧 安